【裁判字號】    97,訴,128
【裁判日期】    970319
【裁判案由】    侵權行為損害賠償
【裁判全文】
臺灣板橋地方法院民事判決              97年度訴字第128號
原      告  乙○○
被      告  甲○○
                      （現另案於臺灣桃園監獄執行中）
上列當事人間請求侵權行為損害賠償事件，經本院於民國97年3
月5日言詞辯論終結，判決如下：
    主  文
被告應給付原告新台幣壹佰貳拾萬元及自民國九十六年六月七日
起至清償日止，按週年利率百分之五計算之利息。
原告其餘之訴駁回。
訴訟費用由被告負擔五分之二，餘由原告負擔。
本判決第一項於原告以新台幣肆拾萬元供擔保後，得假執行。但
被告得以新台幣壹佰貳拾萬元為原告預供擔保而免為假執行。
原告其餘假執行之聲請駁回。
    事實及理由
一、原告主張：
  (一)緣被告於民國95年5 月18日早上七時許，在台北縣樹林市○
    ○街14巷口處，手持刀刃及鐵棒毆打原告，致原告頭部嚴重
    外傷，併蜘蛛膜下腔出血，左側眼框骨、顏面骨開放性骨折
    。左眼眼球鈍傷，左視神經損傷，合併視覺喪失。經住院診
    療，左眼已無訊號無法矯治。
  (二)本案業經偵查終結，提起公訴，依法提出刑事附帶民事賠償
    請求：
    1、醫療費用：新臺幣（下同）50萬元。
    2、勞動能力減少失業三個月之賠償：50萬元。
    3、精神慰撫金：300萬元。
  為此，依侵權行為法律關係，求為判決被告應給付原告400 萬
  元及自訴狀繕本送達之翌日起清償日止按週年利率百分之5計
  算之利息，並願供擔保，請准宣告假執行。
二、被告陳稱有打人之事實，對刑事判決沒有意見，惟抗辯稱：
    醫藥費50萬元不合理，有收據的部分都沒有意見，沒有收據
    部分不能負擔，且已支付醫藥費用10萬元予原告；勞動能力
    和失業賠償50萬元，必須等出獄後才有辦法賠償；精神慰籍
    金300 萬元過高，被告無法負擔等語，並聲明請求判決駁回
    原告之訴。
三、原告主張被告於95年5 月18日早上七時許，在台北縣樹林市
    ○○街14巷口處，手持刀刃及鐵棒毆打原告，致原告頭部嚴
    重外傷，併蜘蛛膜下腔出血，左側眼框骨、顏面骨開放性骨
    折。左眼眼球鈍傷，左視神經損傷，合併視覺喪失。經住院
    診療，左眼已無訊號無法矯治，導致受有毀敗一目之視能之
    重傷害之事實，為本院95年度訴字第3596號刑事判決所明白
    審認，被告因犯傷害致人重傷罪，經判處罪刑確定，為被告
    所不爭執，並有該刑事卷宗及刑事判決1 份在卷可憑，則原
    告主張於上開時、地，遭被告毆傷致受有一目失明之重傷害
    ，堪信為真實。
四、按因故意或過失，不法侵害他人之權利者，負損害賠償責任
    。又不法侵害他人之身體或健康者，對於被害人因此喪失或
    減少勞動能力或增加生活上之需要時，應負損害賠償責任。
    再按不法侵害他人之身體、健康、名譽、自由、信用、隱私
    、貞操，或不法侵害其他人格法益而情節重大者，被害人雖
    非財產上之損害，亦得請求賠償相當之金額。其名譽被侵害
    者，並得請求回復名譽之適當處分。民法第184 條第1 項前
    段、第193 條第1 項、第195 條第1 項定有明文。查被告故
    意不法侵害原告之身體，從而，原告依上開規定請求被告賠
    償，即屬有據。茲就原告請求賠償之損害，審究如下：
    (一)支出醫療費用部分：
      1.自費部分：原告因本件車禍所生醫療費用，自費負擔部
        分為25,505 元， 依其受傷情形，核屬醫療上所必要，
        有原告提出之醫療費用收據可證，堪信為真實。惟被告
        已支付10萬元醫療費用予原告，此為原告所是認，被告
        賠償之醫療費用已逾原告自費支出之醫療費用，原告自
        不得再請求被告賠償其自費支出之醫療費用。
      2.健保負擔部分：原告因本件車禍所生醫療費用，其中部
        分係由中央健康保險局負擔，有前揭之醫療費用收據可
        憑。按全民健康保險之目的僅係在補償被保險人因治療
        疾病所產生之費用，亦即填補被保險人之具體損害；被
        保險人於保險事故發生後，就其支出之醫療費用得依約
        向中央健康保險局請求填補其損害，一旦其損害被填補
        之後，其對第三人之損害賠償請求權，即應讓與保險人
        及中央健康保險局，而不得再向該第三人請求損害賠償
        ，否則即為不當得利，全民健康保險法第82條之規定：
        「保險對象因汽車交通事故，經本保險提供醫療給付者
        ，本保險之保險人得向強制汽車責任保險之保險人代位
        請求該項給付」亦同斯此旨。雖全民健康保險法第82條
        僅規定在加害人投保強制汽車保險時，中央健康保險局
        得逕向強制汽車責任險之保險人代位請求，惟基於全民
        健康保險之性質、目的及法律解釋之完整性，應認所有
        之全民健康保險，均有保險人代位權之適用。至上開規
        定之創設意義，應僅係在簡化求償途徑，使中央健康保
        險局不必依循一般向加害人求償之途徑爾，要無排除向
        加害人代位求償情況之意思。準此，原告因本件車禍所
        生醫療費用，其中部分既經中央健康保險局支付，則該
        部分之醫藥費請求權即移轉予中央健康保險局，原告自
        不得再請求被告給付。故原告此部份主張不應准許。
      3. 從而，原告再請求被告給付醫療費用50萬，即屬無據
         ，不應准許。
    (二)勞動能力減損及失業之損失部分：
      1.查原告因本件侵權行為致受有左眼眼球鈍傷，左視神經
        損傷，合併視覺喪失。經住院診療，左眼已無訊號無法
        矯治，導致受有毀敗一目之視能之重傷害之事實，為上
        述刑事確定判決所明白審認，有如前述，並經住院及門
        診治療追蹤，以視覺誘發電位檢查發現原告之左眼無信
        號，經矯正後左眼為10公分處可見手動等情，有亞東紀
        念醫院診斷證明書在卷佐，原告受有毀敗一目之視能之
        重傷，其傷勢應符合勞工保險條例第53條附表之勞工保
        險殘廢給付標準障礙表障害項目第19項、殘廢等級為8
        級之一目失明者情形。本院斟酌原告受傷前於市場賣菜
        ，其受傷情狀對其將來職業之影響、原告之年齡與轉業
        之可能性等情，認原告因本件侵權行為受傷減少勞動能
        力61.52%。
      2.按喪失勞動能力之賠償金額，應就被害人受侵害前之身
        體狀況、教育程度、專門技能、社會經驗等方面酌定，
        不能以一時一地之工作收入為準（最高法院63年台上字
        第1394號判例意旨參照）。經查，行政院96年7 月間頒
        布施行最低基本工資每月17,280元。又原告為52年3 月
        25日出生，此有其年籍資料在卷可憑，參酌勞動基準法
        第3 條、第54條自請退休及強制退休之年齡，分別為55
        歲、工作25年以上及60歲，再審酌原告之年齡、車禍發
        生前已任職之職業及健康狀況等情事，認為原告之勞動
        年齡應可達60歲。則原告請求勞動能力減損之損失，經
        依年別百分之五複式霍夫曼計算法，扣除以法定利率計
        算之中間利息，依此計算原告得請求勞動能力減損之損
        失，已逾50萬元。
      3. 從而，原告請求勞動能力減損及失業之損失50萬元，
         即屬有據，應予准許。
    (三)精神慰撫金元部分：按慰撫金之多寡，應斟酌雙方之身分
      、地位、資力與加害之程度及其他各種情形核定相當之數
      額，其金額是否相當，自應依實際加害情形與被害人所受
      之痛苦及雙方之身分、地位、經濟狀況等關係決定之。查
      原告係52年3 月25日出生，於本件侵權行為發生時年43
      歲，有自有房屋，但需繳納貸款，業據原告陳明。被告係
      63年8 月8 日出生，為本件侵權行為時年32歲，此有其年
      籍資料附於刑事卷可憑，名下無財產，亦據被告陳明。本
      院審酌上開兩造之年齡、教育程度、社會地位、資力等情
      形，認原告請求非財產上損害賠償300 萬元，猶屬過高，
      應以70萬元為適當。
    (四)綜上，原告依上開民法侵權行為之規定，請求被告賠償在
      120 萬元，及自96年6 月7 日（即起訴狀繕本送達翌日）
      起至清償日止，按週年利率百分之5 計算之利息，為有理
      由，應予准許。逾上開範圍之請求，為無理由，應予駁回
      。
五、原告陳明願供擔保，聲請宣告假執行，經核其勝訴部分尚無
    不合，爰酌定相當擔保金額准許之，並依職權酌定供擔保免
    為假執行之金額。原告敗訴部分，其假執行之聲請已失所附
    依，應併予駁回之。
六、結論：原告之訴為一部有理由、一部無理由，依民事訴訟法
    第79條、第390 條第2 項、第392 條第2 項，判決如主文。
中    華    民    國    97    年    3     月    19    日
                  民事第一庭    法  官  李世貴
以上正本係照原本作成
如對本判決上訴，須於判決送達後20日內向本院提出上訴狀
中    華    民    國    97    年    3     月    20    日
                                書記官  蘇哲男


司法院資訊處製作；財團法人民間司法改革基金會備份。
